【裁判字號】    91,訴,493
【裁判日期】    920402
【裁判案由】    就業服務法
【裁判全文】
臺北高等行政法院判決                              九十一年度訴字第四九三號
                              .
    原      告  甲○○
    訴訟代理人  蘇明淵律師
    被      告  行政院勞工委員會
    代  表  人  陳菊（主任委員）
    訴訟代理人  丙○○
                乙○○
右當事人間因就業服務法事件，原告不服行政院中華民國九十年十二月二十一日台九
十訴字第○六八九四六號訴願決定，提起行政訴訟，本院判決如左：
    主  文
原告之訴駁回。
訴訟費用由原告負擔。
    事  實
一、事實概要：被告前以民國（下同）八十九年八月八日台八十九勞職外字第○六七
    ○一三九號函（下稱系爭聘僱許可），就原告及訴外人泰國籍之THIANGTHAE
    AMPHA（護照號碼：B497552）申請自同年七月二十六日至九十一年七月二十六日
    止，由原告聘僱THIANGTHAE AMPHA在桃園縣中壢市○○街六三號從事家庭監護工
    為許可。九十年五月三日桃園縣政府外籍勞工業務檢查員在上址查獲THIANGTHAE
    AMPHA於上址原告經營之豬肉攤，有從事許可以外之清洗豬肉攤及地板等工作，
    被告乃於九十年十月十二日以台九十勞職外字第○二二四七四八號函（下稱原處
    分）撤銷系爭聘僱許可，並限令THIANGTHAE AMPHA應於原處分送達後十四日內出
    境，但上開期限內聘僱許可期間已屆滿者，應於聘僱許可期滿應出境日前出境，
    且原告聘僱外國人名額一名不予保留。原告不服，提起訴願，經行政院訴願決定
    駁回，遂提起本件行政訴訟。
二、兩造聲明：
  (一)原告聲明：訴願決定及原處分均撤銷。
  (二)被告聲明：如主文所示。
三、兩造之爭點：
    本件所經許可之家庭監護工之工作範圍為何？THIANGTHAE AMPHA所從事者是否在
    許可範圍以外？
  (一)原告主張之理由：
    1.查原告申請許可聘僱之該外籍監護工THIANGTHAE AMPHA 並未從事許可以外之
      工作，蓋據被告於九十年七月二十七日發布之台九十勞職外字第○二二三二三
      ○號公告之公告事項一所載，外籍家庭監護工係照顧「家庭中」之受監護人，
      然舉凡受監護人之生活起居、飲食、行動、居家之衛生與安全‧‧‧無不包括
      在內，而該外籍監護工之工作地點自應在受監護人之住所應無疑義。受監護人
      之住所係位於桃園縣中壢市○○街六十三號，惟該住所之一樓恰為原告所設之
      豬肉攤，然該外籍監護工係僅為維護受監護人之居家環境，其目的亦係為盡照
      顧受監護人之義務，職是其並未為他人工作，亦未從事許可以外之工作。未料
      ，桃園縣政府檢查員及桃園縣警察局中壢分局竟將該監護工維護居家衛生之行
      為曲解為「從事許可以外之工作」，應有所誤，此核先陳明。
    2.按「僱主聘外國人從事許可以外之工作者，撤銷其聘僱許可之全部及一部」為
      就業服務法第五十四條第一項第二款所明定，惟外籍監護工之工作內容為何？
      行政機關並無制定明確之管理辦法或規則予以明定，而該外籍監護工打掃受監
      作，被告逕認定該外籍監護工乃從事「許可以外之工作」，此自有逾越其裁量
      權限之虞。
    3.再觀之就業服務法第五十四條之立法目的，係在使相關權責機關能確切掌握外
      籍監護工實際工作之內容，居留之地點，以達其管理之目的，本件原告聘僱該
      外籍監護工本係為照顧其患有嚴重雙膝退化性關節炎且高齡已八十八歲之母親
      ，然因其關節炎之故，生活環境之乾爽必須時常保持，該外籍監護工打掃受監
      護人之生活環境使乾淨清潔，豈能非謂乃其工作之內容之一？
  (二)被告主張之理由：
    1.按雇主聘僱之外國人，有從事許可以外之工作者，撤銷其聘僱許可之一部或全
      部，行為時就業服務法第五十四條第一項第二款著有明文，另同條第二項規定
      ，違反第一項之規定經撤銷聘僱許可之外國人，應即令其出境，不得再於中華
      民國境內工作。而九十年十一月七日修正發布前之外國人聘僱許可及管理辦法
      第二十三條規定：受聘僱之外國人違反本法第五十四條第一項各款規定者，中
      央主管機關應撤銷其聘僱許可之一部或全部。雇主對於該外國人違法行為之發
      生已盡相當之注意或縱加以相當注意仍不免發生者，其聘僱外國人之名額應予
      保留。同辦法第十八條第一項規定，聘僱外國人之聘僱許可經撤銷者，雇主應
      於十四日內，為該外國人辦理離境手續並使其出境。又被告職業訓練局八十八
      年八月二日八十八職外字第七一○一四○號函釋謂：「‧‧‧家庭監護工之開
      放引進，主要幫助有重度殘障、癱瘓中風或重大病患之家庭『照顧此類親屬』
      ，即其監護範圍主要係在『照顧』重病受監護人，若為照顧重病受監護人所必
      須之相關生活照料工作，例如：為受監護人在許可工作地點調理膳食、餵食受
      監護人、洗滌衣物、清潔環境等不涉及營利性質者，自可視為原許可監護工作
      之範圍。‧‧‧」
    2.查本件泰國籍THIANGTHAE AMPHA經原告申請而獲聘僱許可後，原核准之工作為
      在桃園縣中壢市○○街六十三號從事家庭監護工工作，然其卻在同地址原告所
      經營之豬肉攤非法從事清洗豬肉攤及地板等工作，此一事實除經桃園縣政府外
      籍勞工業務檢查員於九十年五月三日當場查獲外，並有原告及本上開外國人所
      作之偵訊（調查）筆錄及詢問（調查）筆錄可參。依原告供稱：「平日都是照
      顧我母親，但是我母親在休息的時候，外勞都會主動來幫忙清洗位在右址（中
      壢市○○街六十三號一樓）的豬肉攤。」、「從每天早上八點工作至晚上六點
      左右，例假日均有加班，工作項目是照顧我母親，若豬肉攤客人很多時，我倆
      夫妻很忙，外勞會主動幫我洗攤架及地板。」、「我沒有支使他，是外勞看我
      夫妻忙碌，主動幫忙清洗地板及豬肉攤。但只是每月一、二次而已。」；而該
      名外國人亦供稱：「（警方訊問：你雇主有無指使你至豬肉攤幫忙工作？）沒
      有，有時老闆很忙，我會主動幫忙清洗豬肉攤及地板。」由前開供述實足證明
      本件該名外國人確有於原告所經營之豬肉攤從事許可以外之清洗豬肉攤及地板
      等涉及營利性質工作之違法情事。
    3.由前開說明可知，本件該名外國人確有於原告所經營之豬肉攤非法從事清洗豬
      肉攤及地板等涉及營利性質之工作，核其所為顯已違反行為時就業服務法第五
      十四條第一項第二款之規定，原處分依同法第五十四條第一項及外國人聘僱許
      可及管理辦法辦法第二十三條之規定撤銷其聘僱許可，於法自無不合。該名外
      國人之聘僱許可既經依法撤銷，則原處分依同法第五十四條第二項及本辦法第
      十八條之規定，限令該名外國人於相當期限內出境於法亦無違。又原告既無上
      開辦法第二十三條後段規定之情形，因此原處分自得依該辦法第二十三條規定
      後段之反面解釋，為原告聘僱外國人之名額一名不予保留之處分。
    4.且查原告既為該名外國人之雇主，依法自應負監督管理其所聘僱外國人之責，
      若恣意容任所聘僱之外國人從事許可以外之工作，自於法有違；另依上開被告
      職業訓練局八十八年八月二日八十八職外字第七一○一四○號函釋可知，家庭
      監護工之監護範圍主要係在照顧重病之受監護人，其所從事之工作須不涉及營
      利性質者，才可視為原許可監護工作之範圍，本件該名外國人在原告所經營之
      豬肉攤從事清洗豬肉攤及地板之工作已涉及營利性質，自非屬被告核准原告及
      本案該名外國人聘僱許可之工作範圍，則本件該名外國人從事許可以外之工作
      自無可議。
    理  由
一、原告起訴主張：原告取得系爭聘僱許可後，並未令聘僱之外籍監護工THIANGTHAE
    AMPHA從事許可以外之工作。惟因受監護人之住所係位於桃園縣中壢市○○街六
    十三號，其一樓恰為原告所設之豬肉攤，該外籍監護工縱使打掃原告所經營之豬
    肉攤，亦係為盡照顧受監護人之職責所為，且退萬步言，該外籍監護工僅幫忙打
    掃又非從事幫忙切割豬肉或販售豬肉之販賣工作，不能認為從事許可以外之工作
    ，原處分逕將系爭聘僱許可予以撤銷，顯有違誤云云。
二、被告則以：原告所聘僱之外籍監護工THIANGTHAE AMPHA確有於原告所經營之豬肉
    攤從事許可以外之清洗豬肉攤及地板等涉及營利性質工作之情事，被告依行為時
    就業服務法第五十四條第一項第二款之規定撤銷系爭聘僱許可，於法有據等語置
    辯。
三、按雇主聘僱之外國人，有從事許可以外之工作者，撤銷其聘僱許可之一部或全部
    ，九十一年一月二十一日修正前之就業服務法第五十四條第一項第二款定有明文
    。又九十年十一月七日修正前之外國人聘僱許可及管理辦法第二十三條規定：受
    聘僱之外國人違反本法第五十四條第一項各款規定者，中央主管機關應撤銷其聘
    僱許可之一部或全部。雇主對於該外國人違法行為之發生已盡相當之注意或縱加
    以相當注意仍不免發生者，其聘僱外國人之名額應予保留。
四、本件兩造不爭：系爭聘僱許可係被告許可原告聘僱THIANGTHAE AMPHA在桃園縣中
    壢市○○街六十三號從事家庭監護工，以照護原告之母親藍邱勤妹，又
    THIANGTHAE AMPHA於九十年五月三日經桃園縣政府外籍勞工業務檢查員在上址查
    獲有清洗豬肉攤之地板之行為等情，並有被告八十九年八月八日台八十九勞職外
    字第○六七○一三九號函及所附聘僱外國人名冊附卷、及THIANGTHAE AMPHA自述
    書附於原處分卷可稽，自堪信為真實。是本件之爭執，厥在於本件所經許可之家
    庭監護工之工作範圍為何？THIANGTHAE AMPHA所從事者是否在許可範圍以外？
五、經查：
  (一)按就業服務法並未就家庭監護工有直接明文之規定，其性質上亦與主要工作為料
    理家務之家庭幫傭有異，應係行為時就業服務法第四十三條第一項第八款所稱之
    ：「為因應國家重要建設工程或經濟社會發展需要，經中央主管機關指定之工作
    。」。是其工作內容，應依中央主管機關指定者而定。就此被告所屬職業訓練局
    八十八年八月二日八十八職外字第七一○一四○號函釋：「‧‧‧家庭監護工之
    開放引進，主要幫助有重度殘障、癱瘓中風或重大病患之家庭『照顧此類親屬』
    ，即其監護範圍主要係在『照顧』重病受監護人，若為照顧重病受監護人所必須
    之相關生活照料工作，例如：為受監護人在許可工作地點調理膳食、餵食受監護
    人、洗滌衣物、清潔環境等不涉及營利性質者，自可視為原許可監護工作之範圍
    。‧‧‧」可資為依據。
  (二)查原告於九十年八月十四日警訊時自承：「：：：平日都是照顧我母親，但是我
    母親在休息的時候，外勞都會主動來幫忙清洗位在右址（中壢市○○街六十三號
    一樓）的豬肉攤。」、「從每天早上八點工作至晚上六點左右，例假日均有加班
    ，工作項目是照顧我母親，若豬肉攤客人很多時，我倆夫妻很忙，外勞會主動幫
    我洗攤架及地板。」、「我沒有支使他，是外勞看我夫妻忙碌，主動幫忙清洗地
    板及豬肉攤。但只是每月一、二次而已。」，而THIANGTHAE AMPHA於警訊時亦證
    稱：「（問：你雇主有無指使你至豬肉攤幫忙工作？）沒有，有時老闆很忙，我
    會主動幫忙清洗豬肉攤及地板。」，此有二人訊問（調查）筆錄附於原處分卷可
    按，是THIANGTHAE AMPHA從事清洗豬肉攤架及地板一節，堪以認定。
  (三)承(一)所述，家庭監護工之工作範圍，係在為照顧重病受監護人所必須之相關生活
    照料之範圍之內，相關之清潔環境工作雖亦在內，但仍以不涉及營利性質者為限
    。本件原告所設之豬肉攤屬營利性質既為原告所不爭，則與豬肉攤相關之清潔工
    作，自不在家庭監護工受許可之範圍之內。
六、綜上所述，原告之主張，均無可採，原處分以原告聘僱之家庭監護工THIANGTHAE
    AMPHA從事許可以外之工作，依行為時就業服務法第五十四條第一項第二款及外
    國人聘僱許可及管理辦法第二十三條規定之意旨，撤銷系爭聘僱許可，並就原告
    聘僱外國人之名額不予保留，於法並無不合，訴願決定，遞予維持，亦無不當，
    原告訴請撤銷訴願決定及原處分，為無理由，應予駁回。
據上論結，本件原告之訴為無理由，爰依行政訴訟法第九十八條第三項前段，判決如
主文。
中    華    民    國    九十二      年      四        月    二          日
                 臺 北 高 等 行 政 法 院   第 一 庭
                                審 判 長 法  官  王  立  杰
                                         法  官  黃  本  仁
                                         法  官  王  碧  芳
右為正本係照原本做成。
如不服本判決，應於送達後二十日內，向本院提出上訴狀並表明上訴理由，如於本判
決宣示後送達前提起上訴者，應於判決送達後二十日內補提上訴理由書（須按他造人
數附繕本）。
中      華      民      國    九十二    年      四      月      二      日
                                         法院書記官 鄭聚恩


司法院資訊處製作；財團法人民間司法改革基金會備份。
